臺灣新北地方法院民事判決
111年度訴字第1639號
原      告  謝維君  
被      告  陳世弘  

上列當事人間請求侵權行為損害賠償事件，經本院於民國111年1
0月26日言詞辯論終結，判決如下：
    主  文
一、原告之訴及假執行之聲請均駁回。
二、訴訟費用由原告負擔。
    事  實
一、原告主張：原告於民國106年1月20日11時35分許，在富O天
    下社區（下稱系爭社區）之地下室停車場內，遭陌生中年男
    子攻擊受有重傷，原告復向新北市政府警察局三峽分局三峽
    派出所報案，警方將此案件以加工自殺（傷）案函送臺灣新
    北地方檢察署（下稱新北地檢署）處理，此案件先後經新北
    地檢署以106年度偵字第11527號、106年度偵字第37338號為
    不起訴處分，復經臺灣高等檢察署檢察長以107年度上聲議
    字第3307號處分書駁回再議確定，復經本院以107年度聲判
    字第87號刑事裁定駁回交付審判之聲請。然該案係因引用錯
    誤之法條，利用不正當之法律程序混淆案情。原告復於107
    年8月27日以臉書帳號「謝偉君」於臉書刊登如附表所示之
    貼文（下稱系爭貼文），系爭貼文內容係原告親身真實經歷
    ，原告確實遭受攻擊，卻未查緝真兇，另案發前確實僅有被
    告所有車輛進出社區，原告僅是將當時狀況、事實張貼出來
    ，且其並無指名傷害原告之人為被告。然被告卻於108年4月
    7日依非系爭貼文之內容，以刑事追訴讓原告入罪為目的，
    捏造、虛構事實，對原告提出加重誹謗之告訴，案經新北地
    檢署檢察官以108年度偵字第18273號提起公訴（下稱前案偵
    查程序），嗣經本院以109年度易字第504號（下稱系爭判決
    ）為無罪判決，新北地檢署檢察官不服提出上訴，經臺灣高
    等法院以109年度上易字第2335號刑事判決駁回上訴而告確
    定。被告前述行為，使原告花費近3年往返出庭應訊答辯、
    撰寫書狀，造成原告時間、金錢、自由、精神、名譽等損害
    ，爰依民法第184條、第195條第1項規定提起本件訴訟，並
    聲明：㈠被告應給付原告新臺幣（下同）600,000元及自起訴
    狀繕本送達翌日起至清償日止，按年息百分之5計算之利息
    。㈡願供擔保請准宣告假執行。
二、被告則以：
  ㈠被告於108年4月7日以系爭貼文第4點及第6點中所述非為事實
    而有妨害被告名譽為由，向新北市政府警察局三峽分局三峽
    派出所對原告提出加重誹謗之告訴，被告提出之證據為系爭
    貼文，被告未對系爭貼文內容進行任何竄改，原告於該案偵
    查及法院審理時亦未否認系爭貼文為其所張貼，被告於警詢
    筆錄所述均是就系爭貼文内容為客觀上陳述，新北地檢署檢
    察官偵查後提起公訴，而系爭判決認原告無罪之理由，非指
    摘被告告訴內容有何虛假不實，僅係表示依原告所得之客觀
    證據綜合判斷，原告主觀上有相當理由相信系爭貼文之文宇
    及照片為真實，並非毫無所憑或憑空杜撰，不宜率以誹謗罪
    之刑責相繩，而為原告無罪之判決。而依民法第184條、第1
    95條第1項之規定，需行為人之行為有不法性始足當之，惟
    被告所提出之告訴，屬合法告訴權之行使，不具任何違法性
    ，殊難成立侵權行為。
  ㈡縱認定被告對原告所提加重誹謗罪之告訴，屬民法上之侵權
    行為，然原告所提出其所遭受之折磨諸如被迫出庭應訊答辯
    、撰寫書狀等，均非被告所要求，且屬刑事訴訟合理程序之
    進行，亦為保障原告訴訟上防禦權之行使，難認與被告提出
    告訴之行為有何因果關係。且原告所述受時間、金錢、自由
    、精神、名譽受有不可回復之損害，未具體指出受有何損害
    ，亦未詳載損害賠償金額60萬元如何計算，且未具體說明原
    告所受損害與被告提出告訴之行為有何因果關係，原告之請
    求實無理由等語，並聲明：㈠原告之訴及假執行之聲請均駁
    回。㈡如受不利判決，願供擔保請准宣告免為假執行。
三、本院之判斷：
  ㈠按當事人主張有利於己之事實者，就其事實有舉證之責任，
    民事訴訟法第277條前段定有明文。復民事訴訟如係由原告
    主張權利者，應先由原告負舉證之責，若原告先不能舉證，
    以證實自己主張之事實為真實，則被告就其抗辯事實即令不
    能舉證，或其所舉證據尚有疵累，亦應駁回原告之請求（最
    高法院17年上字第917號判例意旨參照）。次按因故意或過
    失，不法侵害他人之權利者，負損害賠償責任；故意以背於
    善良風俗之方法，加損害於他人者亦同；違反保護他人之法
    律，致生損害於他人者，負損害賠償責任；不法侵害他人之
    身體、健康、名譽、自由、信用、隱私、貞操，或不法侵害
    其他人格法益而情節重大者，被害人雖非財產上之損害，亦
    得請求賠償相當之金額；民法第184條第1項、第2項、195條
    第1項前段分別定有明文。又侵權行為之成立，須行為人因
    故意過失不法侵害他人權利，亦即行為人須具備歸責性、違
    法性，並不法行為與損害間有因果關係，始能成立，而主張
    侵權行為損害賠償請求權之人，對於侵權行為之成立要件應
    負舉證責任（最高法院100年台上字第328號判決要旨參照）
    。
  ㈡復按訴訟權為憲法所保障之權利，人民認為其權利或利益受
    侵害者，為求權利之保護而向法院提起訴訟，得請求為一定
    裁判之權利，此係法治國家的根基，對於人民請求接受裁判
    之權利應給予最大程度尊重。又誣告罪之成立，須其申告內
    容完全出於憑空捏造，若所告尚非全然無因，衹因缺乏積極
    證明致被誣告人不受訴追處罰者，尚難遽以誣告論罪（最高
    法院43年台上字第251號刑事判例、44年台上字第892號刑事
    判例、54年台上字第1523號民事判決意旨參照）。次按故意
    虛構事實誣告他人，向司法機關為犯罪之告訴、自訴，或提
    起民事訴訟，因而致他人名譽、信用受有損害時，自屬利用
    司法機關之職權而侵害他人權利之侵權行為，被害人自得依
    侵權行為法則請求賠償損害，此有最高法院87年度台上字第
    2502號判決意旨可參，惟此應以告訴人、自訴人、原告明知
    所訴情節不實為要件。倘該告訴人、自訴人、原告已提出相
    關事證，足認其所指情節並非全然虛構、其主張於法律上並
    非顯無理由，基於憲法第16條保障人民訴訟權之意旨，自不
    應以法院最終認定結果與其主張不符，即遽論為誣告之侵權
    行為，以免使人民因畏懼反遭求償之後果而不敢尋求救濟。
    準此，苟非證明申告人有濫用告訴權或誣指他人犯罪，或因
    過失而為不實之告訴，以致侵害他人權利者，尚難單憑其申
    告之事實嗣經檢察官為不起訴處分，或經法院判決無罪或少
    年事件不付保護處分確定，遽行推論係觸誣告犯罪，或有濫
    行或不當申告，而認其有故意或過失不法侵害他人權利之情
    事。
　㈢本件被告前以原告基於妨害名譽之犯意，於107 年8 月27日
    ，以電腦設備連線網際網路後，以帳號「謝偉君」登錄至臉
    書社群網站，張貼如附表所示之系爭貼文，指明被告為傷害
    原告之人，以此不實之內容妨害被告名譽，足生損害於被告
    ，對原告提出告訴，經新北地檢署檢察官以108年度偵字第1
    8273號提起公訴，經本院刑事庭以109年度易字第504號判決
    原告無罪，新北地檢署檢察官不服提出上訴，經臺灣高等法
    院109年度上易字第2335號上訴駁回而告確定等情，有上開
    判決書附卷可參（見本院卷第29至44頁），並為兩造所不爭
    執，自堪信為真實。本件原告主張被告上開告訴妨害名譽之
    行為，虛構事實而涉嫌誣告，致原告受有時間、金錢、自由
    、精神、名譽之損害，因而請求損害賠償等語，為被告所否
    認，並以前開情詞置辯，自應由原告就被告有侵權行為之事
    實，負舉證責任。
　㈣經查：原告確實於107年8月27日，在其住處以帳號「謝偉君
    」在臉書社群網站張貼系爭貼文之事實，為原告所不爭執，
    被告因認原告該行為致其名譽受損，而對原告提出誹謗罪之
    刑事告訴，觀之被告指訴內容，乃係依據原告所張貼之系爭
    貼文而提出告訴，顯然非屬全然無因或憑空杜撰，客觀上並
    無任何惡意虛構之處，自與刑法誣告罪之構成要件有別。嗣
    後縱令原告經判決無罪，然觀諸上開判決之理由，僅係認定
    原告所為系爭貼文之內容，乃係依據客觀證據綜合判斷，主
    觀上具有相當理由確信其張貼之系爭貼文內容為真實，並非
    憑空捏造或全然無因而所為，而認原告之行為與誹謗罪之構
    成要件不符，實無從以此反推被告於對原告提出告訴當時，
    有何捏造虛構不實內容而申告之誣告行為。再者，被告上開
    告訴行為，既因原告前開所為之系爭貼文，而誤認原告有加
    重誹謗犯行，因而行使其憲法保障之訴訟權，請求法院釐清
    事實給予公平裁判，亦難遽認被告有何故意或過失不法侵害
    他人權利，或違反保護他人之法律，致生損害於他人之情事
    ，灼然甚明。從而，本件原告主張被告所為造成其損害，請
    求被告給付600,000元及遲延利息，尚無可採。
　㈤原告主張被告虛構下列事實：「原告於系爭貼文內具體指明
    傷害其之人即為被告」云云。觀之被告申告內容，被告提出
    系爭貼文之全文而予以申告，並未就系爭貼文內容予以竄改
    ，已難認有何虛構事實之情事。再經警詢問被告所指系爭貼
    文內容妨害其名譽之具體部分之際，被告稱：「我覺得對方
    在系爭貼文中第4點陳明【案發當時拍攝到疑似開車載凶手
    去地下室的小客車，車型及車牌號碼十分清楚，真不知警方
    以車牌號碼不清，無緣無故就消失來作假事證的理由為何？
    令人費解？是放縱嗎？令人質疑？在事務官的證實下，其車
    牌號碼很清楚，同時也調到其車主為大樓住戶─甲○○】、第6
    點則記載【他們迫不及待的對我進行有預謀跟有計劃的密室
    殺人、甲○○是三峽前民代陳X得妹夫，陳X得現為民進黨立委
    吳X銘的特助，是否是這樣他們才敢採用密室殺人】，這兩
    段話妨害到我的名譽，因為對方說的話皆不屬實，對方的貼
    文及照片都是在指說當時打她的人是我」等語（見新北地檢
    署108年度偵字第18273號卷，下稱偵卷，第12頁），顯見被
    告是以系爭貼文前後文義脈絡觀之，已足以特定系爭貼文指
    涉之對象。而觀諸上開內容，原告先提及疑似出入案發現場
    車輛之車牌號碼，並隨即指明該車輛所有人為被告，進而指
    述被告與政治官員關係密切，因而無所畏懼為殺人案件之規
    劃之情節，並於系爭貼文後張貼被告年籍資料，雖未明確指
    明被告即為加害原告之人，然從該貼文前後語意觀之，已足
    以影射被告即為原告所指傷害案件之共犯，依一般社會觀念
    ，顯可引發一般人對被告社會名譽之質疑，肇生毀損被告名
    譽之結果，至屬當然。是被告以系爭貼文之整體內容認原告
    指涉其為加害者，要難認有何虛構事實之情。原告復主張被
    告捏造蘇O國轉傳系爭貼文予伊，實則蘇O國於109年3月2日
    證述其係將系爭貼文轉發予訴外人陳O得云云。查，訴外人
    蘇O國於偵查中固證稱：我是將系爭貼文轉傳給陳O得，被告
    為其妹婿，後來被告便打電話詢問我於何處見系爭貼文等語
    （見偵卷第163至164頁），與被告所述知悉系爭貼文之緣由
    不一致，惟不論被告獲悉系爭貼文之途徑為何，均無礙原告
    確實曾張貼系爭貼文、而系爭貼文有影射被告為傷害行為之
    認定，至被告究竟是直接自蘇O國聽聞，抑或是輾轉經由陳
    相國告知而知悉系爭貼文內容，則與其提出本件告訴是否構
    成侵權行為無涉。
　㈥原告再主張被告竄改原告系爭貼文之語句，如將「事證」改
    為「是正」；將「證實」改為「政時」；將「同時」改為「
    突時」云云，經核上開筆錄之記載並非被告，已難認被告有
    何竄改貼文之情事。且細譯該等文句之紀錄並無影響原文之
    整體語意，筆錄後亦附有系爭貼文之全文，可見該等文句記
    載應僅紀錄人員明顯繕打之錯誤，原告據此主張被告隱匿事
    實，難認有據。原告復主張被告偽造文書而冒充為系爭社區
    區分所有權人及社區主任委員，侵害原告基本居住權利云云
    ，然此乃係涉及被告是否涉有其他刑案之情事，與本件無涉
    ，併此敘明。
  ㈦原告請求傳喚證人即三峽派出所員警王海亭、廖志銘，證明
    原告並未具體指明被告為行兇之人乙情云云，然查，原告於
    警詢提出告訴時表明並不知悉傷害其之犯嫌為何人乙節，業
    經本院調閱該案偵查卷核閱無訛，自無再行傳訊上開證人之
    必要。　
五、綜上所述，原告依民法第184 條第1 、2 項、第195 條第1
    項前段規定，主張被告應賠償其損害云云，為無理由，應予
    駁回。至原告假執行之聲請，因訴之駁回而失所附麗，應併
    予駁回。
六、本件判決之基礎已臻明確，兩造其餘之攻擊防禦方法、所提
    證據及聲請調查之證據，均經斟酌，核與判決之結果不生影
    響，爰不一一論述，附此敘明。
七、訴訟費用負擔之依據：民事訴訟法第78條。　
中　　華　　民　　國   111    年    11    月    25    日
                  民事第六庭    法  官 陳幽蘭
以上正本係照原本作成。
如對本判決上訴，須於判決送達後20日內向本院提出上訴狀。如
委任律師提起上訴者，應一併繳納上訴審裁判費。　
中　　華　　民　　國   111    年    11    月   28   日　
                                書記官  李淑卿 
　　　
附表：
時間 內容 107年8月27日 每每從新聞看到凶殺案，在最短時間内，諸多勇警抽絲剝繭，努力不懈的偵辦下，均一個個破案，智擒凶手等共同犯，讓凶手接受該有的法律制裁，同時也替被害人討回一人個公道，真的很佩服警方的英勇及智謀！只是，只要一想到我在106年1月20日，在我們大樓有成立正式管委會，需要門禁卡，還裝有監視器的地下停車場，慘遭有預謀跟計劃的對我來殺人滅口！一想到當時的遭受到攻擊時的情景，總是我不寒而慄，無數次從惡夢中驚醒！完全無法從遭遇殺人滅口的傷害及恐懼中逃離！事隔一年多了，警察始終破不了這有預謀好的密室殺人案，現場證據是那麼多，有凶手的口罩，全罩式安全帽，有監視器，有捕捉到疑似放置凶手去地下室來殺我滅口的車子！線索及證據那麼多，卻始終無法破案，令人質疑及費解！警方是在辦案，還是在吃案？如果說警方在辦案，相信比此案更多疑點困難的案件，都破案了，如早幾天的澳洲人分屍案，說被警方吃案，當然也是有據可依，非無事實！如果警方吃案不偵辦，我是當事人即受害者，有必要知道其理由及原因，只是至今，三峽警方並未告之我理由及原因，想必事情並不單純！更令人無法理解及想像的是，我只是提供警方，說我跟古xX，陳xX等在打拆屋還地的官司，所有證據都出來了，證明他們無權違法竊佔325土地，而他們多次恐嚇我，要找人來修理我，同時也多次被傷害，因為警方也在問我有跟誰結怨？結果，警方不破案，換來對方對我提告誣告及妨害名譽！ 1，當時我逃回家是以凶殺案報110案，有據可查，警方卻未在第一時間，扣押大樓極為有利的監視器，來還原真相，及緝凶！（圖一） 2，攻擊頭部就屬於殺人的行為，況且仰我不止被攻擊頭部還有全身，在106年1月24日，我拿著助步器去報案，警方只有開給我普通傷害的報案三聯單，當時我還反駁，怎麼會是普通傷害，至少也是重傷害吧！原來，他們知道，普通傷害，他們無需破案抓凶手，重傷害則是公訴罪，需警方自已去抓凶手破案！一字之差，真的差很多，簡直是天壤之別！我所受的傷，真的只是一點點的傷害嗎？還住院快二十天，至今還留下諸多後遺症，需做復健來緩解疼痛！（圖二） 3，凶手當時在案發現埸留下諸多證物但還是未能破案（圖三） 4，案發當時拍攝到疑似開車裁凶手去地下室的小客車，車型及車牌號碼，十分清楚，真不知警方以車牌號碼不清楚，無緣無故就消失做假事證的理由為何？令人費解?是放縱嗎？令人質疑？在事務官的證實下，其車牌號碼很清楚，同時也調到其車主為大樓住戶─甲○○（圖四） 5，甲○○大樓住戶，户籍沒有在此，在103年，我們大樓開所有權人會要去成立正式管委會，他不去報備成立正式管委會，卻偽造文書，背信，把大樓後面用來逃生及防火的法定空地（防火巷），私自答應給三峽民權街9號的店家古xx做營業廚房，又103年，我提告古xx竊佔大樓防火巷圖利，不僅油煙噪音侵害到我們的身體健康，還有可能引發公共安全！甲○○偽造文書出示的便條，讓古Xx逃脫刑責！ 6，因偵查不公開，在104年提告民事拆屋還地，105年年底，在我律師的多次努力下，終於調閱到103年我提告古xx，古xx在檢察官面前多次說謊他沒有再佔用了，及甲○○出示的便條！當所有的真相及證據都呈現在我手裡時，他們迫不及待的對我進行有預謀跟有計劃的密室殺人，事後還伙同現在的管委會，做假事證，共同來滅證!最近，我才知道，甲○○是三峽前民代陳x得的妹夫，陳x得現為民進黨立委吳x銘的特助，是否是因為這樣，他們才敢採用密室殺人!是否因為這個因素，警方才完全不偵辦，還做假事證，如果是事實，有錢有勢，就可以買凶殺人，還不需法辦負刑責，那我們這些無辜的受害者，該怎麼辦，該去哪裡討公道，讓我完全生活在恐懼當中！ （張貼甲○○於處分書當事人欄之年籍住居翻拍照片）